【裁判字號】    89,訴,48
【裁判日期】    890510
【裁判案由】    詐欺
【裁判全文】
臺灣桃園地方法院刑事判決                            八十九年度訴字第四八號
    公  訴  人  臺灣桃園地方法院檢察署檢察官
    被      告  丁○○
                庚○○
右列被告因詐欺案件，經檢察官提起公訴（八十八年度偵字第七一八八、一八九一一
號），本院判決如左：
        主  文
丁○○共同意圖為自己不法之所有，乘人之精神耗弱，使之將本人之物交付，處有期
徒刑伍月；緩刑參年。
庚○○共同意圖為自己不法之所有，乘人之精神耗弱，使之將本人之物交付，處有期
徒刑陸月；緩刑參年。
        事  實
一、丁○○前任職於台北縣板橋市○○路一六五號「勝捷企業有限公司」（下稱勝捷
    公司）擔任業務員，庚○○係丁○○之主管，均負責推銷該公司之瓦斯爐、抽油
    煙機等家電產品，詎二人彼此基於意圖為自己不法所有之犯意，於民國八十七年
    十二月二十一日下午一時十五分許前往桃園縣龜山鄉陸光村十八鄰陸光二村五０
    三號，為求高額業績獎金，明知丙○已因腦中風且鼻子、口中插管臥病在床多年
    ，顯已對於外界事務之知覺及判斷作用，均較普通人之平均程度顯然減退且無法
    言語之精神耗弱之人（尚未達於心神喪失之程度），竟乘丙○單獨一人在家之際
    ，將勝捷公司所銷售之抽油煙機、瓦斯爐各乙台安裝於丙○上址住處，價錢分別
    為新台幣（下同）六千九百元及七千二百元，強行推銷該公司之上開產品，並使
    丙○於勝捷公司分期付款申請書簽收及交付定金新台幣（下同）一千元，嗣丙○
    之妻乙○○○返家發現上情而報警處理，經警於八十七年十二月二十四日查獲不
    知情而前來丙○上址家中收款之勝捷公司員工己○○，而偵悉上情。
二、案經乙○○○訴由桃園縣警察局龜山分局報請台灣桃園地方法院檢察署檢察官偵
    查起訴。
        理  由
一、訓據被告丁○○對於右揭事實坦承不諱，被告庚○○則矢口否認有何上開乘丙○
    精神耗弱之際強行推銷瓦斯爐、抽油煙機之情事，辯稱：伊是丁○○之主管，當
    日有與丁○○前往上址丙○住處推銷瓦斯爐、抽油煙機，但是當時係丁○○先進
    入與丙○洽談，後來丁○○出來說丙○要安裝，伊才進入安裝，伊進入丙○住處
    時，丁○○已拿一千元在手上，是丁○○一人談妥交易的云云；經查：被告丁○○自白部分，核與告訴人乙○○○指訴、證人即被害人丙○之子王繼財證述（本
    院八十九年二月十八日筆錄），被害人丙○於偵查中證述之情節相符（見台灣桃
    園地方法院檢察署八十八年偵字第七一八八號卷第五十六頁反面），並有勝捷公
    司之分期付款申請書二紙在卷可稽（見同上偵卷第二十三頁、第二十四頁），而
    被害人丙○患有陳舊性腦中風、癲癇症等情，亦據證人即榮民之家之聯絡人甲○○亦證稱：丙○中風已十幾年了，平時無法講話，神智有時不太清楚，溝通上是
    單向溝通等語在卷見（本院八十九年一月十九日筆錄），並有桃園榮民醫院八十
    八年十月二十日所出具之診斷書在卷可稽（置於本院卷），而被害人丙○僅可了
    解公訴人訊問之意思，意識狀況尚可但無法言語，已屬對於外界事務之知覺及判
    斷作用，均較普通人之平均程度顯然減退之精神耗弱之人，業據公訴人前往被害
    人丙○住處堪驗屬實（見同上偵卷第五十六頁反面），是被害人丙○顯係精神耗
    弱之人，足見被告丁○○之自白與事實相符，應堪採信，雖被告丁○○辯稱：推
    銷方式是勝捷公司教授給員工的云云，然證人即勝捷公司之負責人戊○○於本院
    證稱：伊要該公司之業務人員推銷產品時要經顧客之同意等語，是被告丁○○所
    辯委無足採。至被告庚○○雖辯稱：當時係丁○○先進入與丙○洽談，後來丁○○出來說丙○要安裝，伊才進入安裝，進入丙○住處時，丁○○已拿一千元在手
    上，是丁○○一人談妥交易的云云，惟查：被告庚○○於偵查中供稱：當時係丁○○一人先僅進入丙○家中洽談，伊在車上等候，後來丁○○出來說丙○要安裝
    ，渠等二人就拿抽油煙機進去，進入後伊就與丙○交談但丙○不會說話，所以伊
    就用筆談方式，問丙○要不要買抽油煙機，丙○點頭，後來丁○○又推銷瓦斯爐
    ，之後伊與丁○○各拿一張勝捷公司之分期付款申請書給丙○簽收，而其上之丙○印文，是丙○拿出來他的印章給我們蓋的（見同上偵卷第四十六頁反面至第十
    七頁），核與被告丁○○供稱：丙○之印章是庚○○拿來蓋的，庚○○有拿一張
    勝捷公司之分期付款申請書給丙○簽收等語相符（見本院八十九年一月二十八日
    、八十九年四月二十六日筆錄），又被告庚○○嗣雖於本院辯稱：是丁○○一人
    談妥交易的云云，然按當事人事後翻異案發當初之陳述，依經驗法則，案發當時
    之供述較少權衡利害得失或受他人干預，比之事後翻異之詞，自較為可採，即所
    謂「案重初供」之原則，是自以被告庚○○於偵查中之供詞較為可採，且被告庚○○確曾與被害人丙○洽談購買上開產品及拿勝捷公司之分期付款申請書給被害
    人丙○簽收，並由被告丁○○收取定金一千元等情，已如前述，是被告庚○○確
    與被告丁○○共同強行推銷瓦斯爐及抽油煙機無誤；是被告庚○○所辯顯係卸責
    之詞，委無足採。事證明確，被告二人犯行均洵堪認定。
二、核被告丁○○、庚○○二人所為，均係犯刑法第三百四十一條第一項之準詐欺罪
    。被告丁○○與被告庚○○間有犯意之聯絡，行為之分擔，均為共同正犯。爰分
    別審酌被告犯罪之動機、目的、手段，犯罪所得及其品性、生活狀況、智識程度
    、犯罪所生之損害、與被害人達成和解並賠償損害，有和解書二紙在卷足憑，及
    被告丁○○犯罪後坦承犯行、被告庚○○猶飾詞卸責等一情狀，分別量處如主所
    示之刑。又被告丁○○、庚○○二人前未曾受有期徒刑以上刑之宣告，因一時失
    慮，偶罹刑典，事後深具悔意，經此刑之宣告後，應知警惕而無再犯之虞，本院
    因認暫不執行其刑為當，爰均予以宣告緩刑三年，用啟自新。
據上論斷，應依刑事訴訟法第二百九十九條第一項前段，刑法第二十八條、第三百四
十一條第一項、第七十四條第一款，罰金罰鍰提高標準條例第一條前段，判決如主文
。
本案經檢察官呂理銘到庭執行職務。
中      華      民      國      八十九        年      五    月    十    日
                                臺灣桃園地方法院刑事第四庭
                                      法  官   邱滋杉
右正本證明與原本無異。
如不服本判決，應於判決送達後十日內向本院提出上訴狀( 應附繕本 )，上訴於
臺灣高等法院。
                                      書記官   許世賢
中        華        民        國   八十九   年   五   月    二十三    日
附論罪科刑依據之法條：
刑法第三百四十一條
意圖為自己或第三人不法之所有，乘未滿二十歲人之知慮淺薄或乘人之精神耗弱，使
之將本人或第三人之物交付者，處五年以下有期徒刑、拘役或科或併科一千元以下罰
金。
以前項方法得財產上不法之利益或使第三人得之者，亦同。
前二項之未遂犯，罰之。


司法院資訊處製作；財團法人民間司法改革基金會備份。
